臺灣彰化地方法院刑事判決　　　　　　　100年度訴字第596號
公　訴　人　臺灣彰化地方法院檢察署檢察官
被　　　告　楊政儒
上列被告因違反毒品危害防制條例案件，經檢察官提起公訴（
100 年度毒偵字第705 號），於本院準備程序中，被告就被訴事
實為有罪之陳述，經裁定改行簡式審判程序，本院判決如下：
    主  文
楊政儒施用第一級毒品，累犯，處有期徒刑拾月。
    犯罪事實
一、楊政儒前因施用毒品案件，經臺灣臺中地方法院裁定送觀察
    、勒戒後，認無繼續施用毒品傾向，於民國88年4 月23日執
    行完畢釋放，並由臺灣臺中地方法院檢察署檢察官以88年度
    偵字第9471號為不起訴處分確定。復於上開觀察、勒戒執行
    完畢釋放後5 年內之91年間，因施用毒品案件，經臺灣臺中
    地方法院裁定送觀察、勒戒後，認有繼續施用毒品之傾向，
    復經臺灣臺中地方法院裁定令入戒治處所施以強制戒治，於
    93年1 月9 日因法律修正而終結執行出監，並經臺灣臺中地
    方法院以92年度訴字第1922號判決判處有期徒刑8 月確定（
    第1 案）；因偽造文書案件，經臺灣高等法院臺中分院以91
    年度上易字第2047號判決判處有期徒刑1 年，並經最高法院
    以92年度臺上字第842 號判決上訴駁回而確定（第2 案）；
    因竊盜案件，經臺灣高等法院臺中分院以93年度上訴字316
    號判決判處有期徒刑3 年，於刑之執行前令入勞動場所強制
    工作3 年確定（第3 案）；因竊盜案件，經臺灣雲林地方法
    院以92年度虎簡字第317 號判決判處有期徒刑6 月確定（第
    4 案）；因偽造文書案件，經臺灣臺中地方法院以92年度簡
    字第143 號判決判處有期徒刑3 月確定（第5 案）；因施用
    毒品案件，經臺灣臺中地方法院以92年度沙簡字第523 號判
    決判處有期徒刑6 月確定（第6 案）。嗣因中華民國96年罪
    犯減刑條例於96年7 月16日施行，上開第1 、2 、4 、5 、
    6 案所處之刑，經臺灣臺中地方法院以96年度聲減字第2015
    號裁定減刑並定應執行刑有期徒刑1 年確定，與其餘部分接
    續執行，於98年9 月16日縮短刑期假釋出監並付保護管束，
    並於99年5 月22日保護管束期滿未經撤銷視為執行完畢。
二、詎其猶不知悔改，復基於施用第一級毒品海洛因及第二級毒
    品甲基安非他命之犯意，於99年11月22日晚上某時，在南投
    縣草屯鎮○○街182 號之租屋處，以將第一級毒品海洛因及
    第二級毒品甲基安非他命一起置入玻璃球內，再以火燒烤吸
    食煙霧之方式，同時施用第一級毒品海洛因及第二級毒品甲
    基安非他命1 次。嗣因警員發現鄭瑞雍涉嫌施用毒品犯行，
    向臺灣臺中地方法院聲請核發搜索票，而於99年11月23日晚
    上8 時50分許，為警持臺灣臺中地方法院所核發之搜索票（
    受搜索人：鄭瑞雍），至鄭瑞雍位於臺中市○區○○路258
    巷28號310 室之居所處執行搜索，楊政儒亦在該處，因其有
    毒品前科，經警徵得楊政儒同意採集尿液送驗，結果呈嗎啡
    及甲基安非他命陽性反應，始查悉上情。
三、案經臺中市政府警察局第一分局報請臺灣臺中地方法院檢察
    署呈請臺灣高等法院臺中分院檢察署檢察長核轉臺灣彰化地
    方法院檢察署檢察官偵查起訴。
    理  由
一、按除被告所犯為死刑、無期徒刑、最輕本刑為3 年以上有期
    徒刑之罪或高等法院管轄第1 審案件者外，於第273 條第1
    項程序進行中，被告先就被訴事實為有罪之陳述時，審判長
    得告知被告簡式審判程序之旨，並聽取當事人、代理人、辯
    護人及輔佐人之意見後，裁定進行簡式審判程序；除簡式審
    判程序、簡易程序及第376 條第1 款、第2 款所列之罪之案
    件外，第1 審應行合議審判，刑事訴訟法第273 條之1 第1
    項、第284 條之1 分別定有明文。本件被告楊政儒係涉死刑
    、無期徒刑、最輕本刑為3 年以上有期徒刑之罪或高等法院
    管轄第1 審案件以外之罪，並於本院行準備程序時就被訴事
    實為有罪之陳述，本院合議庭依前揭規定，經評議結果，裁
    定改由受命法官獨任行簡式審判程序。
二、上開犯罪事實，業據被告楊政儒於本院審理時坦承不諱，又
    被告經警採集其尿液送驗結果，確呈嗎啡及甲基安非他命陽
    性反應，此有臺中市警察局第一分局委託檢驗尿液代號與真
    實姓名對照表及中山醫學大學附設醫院檢驗科藥物檢測中心
    於99年12月10日出具之尿液檢驗報告各1 紙附卷可稽，足徵
    被告之自白確與事實相符，堪以採信。本件事證明確，被告
    上開犯行均堪認定，應依法論科。
三、按修正毒品危害防制條例就施用毒品者，僅於「初犯」及「
    5 年後再犯」二種情形，有其追訴條件之限制，即須於初犯
    經觀察、勒戒或強制戒治釋放後，5 年內均無施用毒品之行
    為，始能認其前所實施之觀察、勒戒或強制戒治已足遮斷毒
    癮，而得於5 年後再犯時，再予適用初犯之規定，重行觀察
    、勒戒等程序；倘5 年內已經再犯，被依法追訴處罰，縱其
    第3 次（或第3 次以上）施用毒品之時間在初犯釋放5 年以
    後，即與「5 年後再犯」之情形有別，且因已於「5 年內再
    犯」，顯見其再犯率甚高，原實施觀察、勒戒或強制戒治，
    已無法收其實效，而無5 年戒斷期之存在，自無再經觀察、
    勒戒及強制戒治之必要，應由檢察官逕行起訴，此有最高法
    院95年度臺非字第59、65號判決及95年度第7 次刑事庭會議
    及97年度第5 次刑事庭會議決議意旨足供參照。查本件被告
    前因施用毒品案件，經臺灣臺中地方法院裁定送觀察、勒戒
    後，認無繼續施用毒品傾向，於88年4 月23日執行完畢釋放
    ，並由臺灣臺中地方法院檢察署檢察官以88年度偵字第9471
    號為不起訴處分確定。其復於上開觀察、勒戒執行完畢釋放
    後5 年內之91年間，因施用毒品案件，經臺灣臺中地方法院
    裁定送觀察、勒戒後，認有繼續施用毒品之傾向，復經臺灣
    臺中地方法院裁定令入戒治處所施以強制戒治，於93年1 月
    9 日因法律修正而終結執行出監，並經臺灣臺中地方法院以
    92年度訴字第1922號判決判處有期徒刑8 月確定等情，有臺
    灣彰化地方法院檢察署刑案資料查註紀錄表及臺灣高等法院
    被告前案紀錄表各1 份在卷可考，則其再犯本件施用第一、
    二級毒品犯行，按諸前揭說明，即與5 年後再犯之情形有別
    ，自應逕行追訴。
四、核被告楊政儒所為，係犯毒品危害防制條例第10條第1 項、
    第2 項之施用第一級、第二級毒品罪。其持有第一、二級毒
    品之行為，意在供己施用，故持有之低度行為，應為施用之
    高度行為所吸收，不另論罪。又被告係將第一級毒品海洛因
    及第二級毒品甲基安非他命混合一起置於玻璃球吸食器內，
    然後以火燒烤其底部使生白煙吸入體內之方法，同時施用第
    一級毒品海洛因及第二級毒品甲基安非他命1 次，係一行為
    同時觸犯施用第一級毒品及施用第二級毒品2 罪名，為想像
    競合犯，應依刑法第55條之規定，從一重之施用第一級毒品
    罪論處。又被告有上開犯罪事實欄所載之前科紀錄，有臺灣
    高等法院被告前案紀錄表、臺灣彰化地方法院檢察署刑案資
    料查註紀錄表各1 份在卷可憑，其於有期徒刑執行完畢後，
    5 年內故意再犯本件有期徒刑以上之罪，為累犯，應依刑法
    第47條第1 項之規定加重其刑。爰審酌被告有多次施用毒品
    之前科，及其施用毒品之動機、目的、方法、不知珍惜身體
    、施用毒品所生危害，暨犯後尚能坦承犯行，且提供線索並
    積極協助檢警查緝犯罪（參卷附臺中市政府警察局烏日分局
    100 年5 月19日函暨所附相關資料，另存證物袋），雖未符
    合毒品危害防制條例第17條第1 項減刑之規定（詳下述），
    然堪認其犯後態度良好等一切情狀，量處如主文所示之刑，
    以示懲儆。
五、至被告雖於偵查中陳明其毒品來源係陳盛龍，惟按毒品危害
    防制條例第17條第1 項所稱「供出毒品來源，因而查獲其他
    正犯或共犯者」，係指被告供出毒品來源之有關資料，諸如
    前手之姓名、年籍、住居所、或其他足資辨別之特徵等，使
    調查或偵查犯罪之公務員因而對之發動調查或偵查並破獲者
    而言。申言之，被告之「供出毒品來源」，與調查或偵查犯
    罪之公務員對之發動調查或偵查並進而破獲之間，論理上須
    具有先後且相當的因果關係，非謂被告一有「自白」、「指
    認」毒品來源之人，而破獲在後，即得依上開規定予以減刑
    。若被告供出毒品來源者之前，調查或偵查犯罪之公務員已
    有確切之證據，足以合理之懷疑被告所供販賣毒品來源之人
    ，則嗣後之破獲與被告之「供出毒品來源」間，即欠缺先後
    且相當的因果關係，自不得適用上開規定予以減刑（最高法
    院97年度臺上字第1475號判決意旨參照）。查本案在被告於
    100 年3 月21日警詢中供出陳盛龍之前，檢警即已掌握相當
    事證，鎖定陳盛龍涉有販賣毒品之嫌疑，而對陳盛龍實施通
    訊監察，此有臺灣臺中地方法院檢察署檢察官100 年度偵字
    第7193號起訴書1 份在卷可參，本件尚非因被告之供詞，始
    查悉陳盛龍涉嫌販賣毒品，自無從依毒品危害防制條例第17
    條第1 項之規定減輕其刑，附此敘明。
據上論斷，應依刑事訴訟法第273 條之1 第1 項、第299 條第1
項前段，毒品危害防制條例第10條第1 項、第2 項，刑法第11條
前段、第55條、第47條第1 項，判決如主文。
本案經檢察官高宏銘到庭執行職務。
中    華    民    國   100    年     5    月    25    日
                        刑事第七庭    法  官  郭麗萍
以上正本證明與原本無異。
如不服本判決應於收受判決後10日內向本院提出上訴書狀，並應
敘述具體理由；其未敘述上訴理由者，應於上訴期間屆滿後20日
內向本院補提理由書（均須按他造當事人之人數附繕本）「切勿
逕送上級法院」。
中    華    民    國   100    年    5     月    25    日
                                      書記書  吳冠慧
附錄本案論罪科刑法條全文：
毒品危害防制條例第10條
施用第一級毒品者，處 6 月以上 5 年以下有期徒刑。
施用第二級毒品者，處 3 年以下有期徒刑。